【裁判字號】    97,訴,6173
【裁判日期】    980618
【裁判案由】    清償借款
【裁判全文】
臺灣臺北地方法院民事判決              97年度訴字第6173號
原      告  上海商業儲蓄銀行股份有限公司
法定代理人  甲○○
訴訟代理人  戊○○
訴訟代理人  丙○○
被      告  丁○○
訴訟代理人  吳孟玲律師
            林李達律師
被      告  乙○○
上列當事人間請求清償借款事件，本院於民國98年6月4日言詞辯
論終結，判決如下：
    主  文
被告應連帶給付原告新台幣伍拾捌萬捌仟肆佰伍拾伍元，及其中
新台幣伍拾柒萬肆仟柒佰捌拾柒元自民國九十七年九月七日起至
清償日止，按年息百分之十二計算之利息。
被告乙○○應給付原告新台幣玖萬壹仟肆佰肆拾參元，及其中新
台幣捌萬玖仟參佰玖拾參元自民國九十七年九月七日起至清償日
止，按年息百分之十二計算之利息。
訴訟費用由被告連帶負擔十分之九，餘由被告乙○○負擔。
    事實及理由
一、按當事人得以合意定第一審管轄法院，但以關於由一定法律
    關係而生之訴訟為限，前項合意，應以文書證之，民事訴訟
    法第24條定有明文。本件依信用卡約定條款第25條之約定，
    兩造合意以臺灣臺北地方法院為第一審管轄法院，故本院有
    管轄權。又本件被告乙○○經合法通知均未於言詞辯論期日
    到場，核無民事訴訟法第386條所列各款情形，爰依原告之
    聲請，由其一造辯論而為判決。
二、原告主張：緣訴外人嘉可嘉鼎股份有限公司（下稱嘉可嘉鼎
    公司）於民國96年8月間起與原告訂立信用卡使用契約，授
    權被告二人持用原告核發之MASTER CARD信用卡（被告丁○
    ○卡號：0000-0000-0000-0000、被告乙○○卡號：0000-00
    00-0000-0000）消費簽帳、預借現金，並簽立約定條款在案
    。惟各被告未依約繳款，且其信用卡業經原告依該條款第3
    條、第22條、第23條規定逕予停用，喪失期限利益，其全部
    債務均視為到期，被告應給付原告各項帳款，另依該條款第
    15條規定，應加付按年息12%計算之利息。被告丁○○雖否
    認該消費款為其所消費云云。惟查；依華南商業銀行（下稱
    華南銀行）所提供消費簽單證據以觀，被告丁○○所承認之
    交易簽單與否認之交易簽單內容交相比對，完全出自同一人
    ，依據約定條款第9條關於特殊交易方法規定，及就交易授
    權書以觀，在持卡人姓名、身分證字號、信用卡號碼、信用
    卡有效期限、皆可辨識當事人同一性，殊難想像具同一內容
    格式之交易授權書，前交易承認，後交易否認，此有違一般
    社會交易常態，被告否認交易毫無理由，且前後自相矛盾。
    被告丁○○至97年9月7日止，尚結欠原告574,787元消費款
    、13,668元利息，總計5 88,455元未為清償。被告乙○○至
    97年9月7日止，尚結欠原告89,393元消費款、2,050元利息
    ，總計91,443元未為清償。另被告乙○○依該條款第20條連
    帶保證約定，應與被告丁○○負連帶清償責任。為此起訴聲
    明如主文第1項所示。
三、本件被告乙○○經合法通知，均未於言詞辯論期日到場，亦
    未提出書狀作何聲明或陳述。
四、被告丁○○則以；伊於97年5月6日被嘉可嘉鼎公司派遺至非
    洲賴索托出公務，迄至同年11月26日回國，因此由原告所提
    供之刷卡明細中，以下4筆在台灣之消費記錄並非伊所消費
    ：(一)97年5月6日，翔寶旅行社有限公司（下稱寶翔公司），
    金額為336,900元(二)97年5月21日，翔寶公司，金額為31,800
    元(三)97年6月6日，翔寶公司，金額為154,000元(四)97年8月4
    日，翔寶公司，金額為416,700元。依約定條款第3條、第8
    條第4項第4款、第9條約定，顯係課特約商店負有防止持偽
    造信用卡消費或冒用他人信用卡消費之義務。故原告之特約
    商店翔寶公司接受原告發行之信用卡簽帳消費，自應查明是
    否消費者為真正之信用卡持卡人，再以之決定是否接受該筆
    信用卡消費。惟依華南銀行總行函覆鈞院所附之「信用卡持
    卡人授權書」影本所示，其上「Grace Huang黃」之簽名，
    筆跡完全相同，應係以複製方式為之，並非伊所親簽，而係
    嘉可嘉鼎公司承辦人員影印被告之簽名於「信用卡持卡人授
    權書」之上，再向翔寶公司訂購機票，伊均不知情。接洽者
    均為嘉可嘉鼎公司承辦人員，所訂購亦為該公司員工出國機
    票，翔寶公司亦知之甚詳，其接受非面對面交易，明知非本
    人消費，卻未向本人確認，而原告之特約商店翔寶公司竟接
    受簽帳消費，顯有未盡注意義務之疏失。原告本於信用卡使
    用契約之法律關係，請求被告給付上開款項，為無理由，不
    應准許。答辯聲明：原告之訴駁回。
五、原告主張訴外人嘉可嘉鼎公司於96年8月間起與原告訂立信
    用卡使用契約，授權被告二人持用原告核發之MASTER CARD
    信用卡消費簽帳、預借現金，並簽立契約，惟被告迄今積欠
    如聲明所示之金額及其利息。業據提出信用卡申請書、約定
    條款、信用卡當月帳務資料等影本為證，核屬相符，又被告
    乙○○已於相當時期受合法通知，而於言詞辯論期日均不到
    場，堪信原告主張之事實為真實。被告丁○○雖抗辯上開4
    筆消費款係其出國期間為嘉可嘉鼎公司承辦人員影印冒用其
    簽名，原告之特約商店顯有疏失，其不必負責云云。惟查：
    依據華南銀行總行98年2月20日個行銷字第09801579號函覆
    本院所附之被告丁○○於寶翔公司所簽之「信用卡持卡人授
    權書」影本共11紙，其上持卡人簽名均為「Grace Huang 黃
    」之簽名，筆跡完全相同，消費時間自97年1月7日起至97年
    7月1日止，被告丁○○對於筆跡完全相同之信用卡持卡授權
    書，僅否認其中4筆消費款，而對於其餘各筆消費款卻不否
    認，依約定條款第6條持卡人應善盡保管之責，持卡人就其
    辨識持卡人同一性之方式，應予保密，不得告知第三人。如
    無被告丁○○授權，其他人員如何得知被告丁○○之簽名及
    信用卡號碼、有效期限、持卡人基本資料，豈不令人生疑？
    依特約條款第9條特殊交易方式授權得以密碼、電話確認、
    收貨單上之簽名、郵寄憑證或其他得以辨識當事人同一性及
    確認持卡人意思表示之方式代之，無須使用簽帳單或當場簽
    名。被告丁○○對於其餘筆跡完全相同之信用卡持卡授權書
    簽名承認其消費，則對於被告丁○○否認4筆消費既然簽名
    方式相同，即難認特約商店寶翔公司有何疏失。再據原告提
    出被告丁○○自96年8月11日起至97年7月1日止之消費明細
    表所示，被告丁○○在寶翔公司共有25筆消費紀錄，其中21
    筆消費業已繳款，最後一次繳款為97年6月27日，金額為379
    ,004 元，其所繳納帳單為97年6月6日以前所消費之款項，
    亦包括被告丁○○上開所否認4筆消費款之前3筆款項，依特
    約條款第17條信用卡遺失被竊或喪失占有時，持卡人應盡速
    辦理掛失停用手續，若非被告丁○○同意消費，被告怎會未
    向原告提出帳務疑義，此有被告消費明細表及繳款明細費附
    卷可稽。足證被告丁○○抗辯，洵無可採。從而，原告依消
    費借貸及連帶保證契約之法律關係請求被告連帶給付如主文
    第1項所示之金額、利息，為有理由，應予准許。
五、結論：本件原告之訴為有理由，依民事訴訟法第385條第1項
    前段、第85條，判決如主文。
中    華    民    國    98    年    6    月    18     日
                  民事第五庭    法  官  薛中興
以上正本係照原本作成
如對本判決上訴，須於判決送達後20日內向本院提出上訴狀
中    華    民    國    98    年    6    月    18     日
                                書記官  黃瓊玉


司法院資訊處製作；財團法人民間司法改革基金會備份。
